【裁判字號】    98,上訴,4056
【裁判日期】    981130
【裁判案由】    毒品危害防制條例
【裁判全文】
臺灣高等法院刑事判決               98年度上訴字第4056號
上  訴  人
即  被  告  甲○○
選任辯護人  侯傑中律師
上列上訴人因毒品危害防制條例等案件，不服臺灣桃園地方法院
97年度訴字第845號， 中華民國98年8月7日第一審判決（起訴案
號：臺灣桃園地方法院檢察署97年度偵字第10108號）， 提起上
訴，本院判決如下：
    主  文
上訴駁回。
    事  實
一、甲○○曾有違反麻醉藥品管制條例、肅清煙毒條例等案件前
    科，因施用第一級毒品、第二級毒品案件，經臺灣桃園地方
    法院以92年度訴字第1828號判決判處有期徒刑10月、 6月，
    並定應執行有期徒刑1年2月確定， 於民國95年1月12日縮短
    刑期假釋付保護管束出監，並於同年2月2日保護管束期滿未
    經撤銷視為執行完畢。又因施用第一級毒品、第二級毒品案
    件，分別由同院以95年度訴字1420號、 96年度易字第242號
    先後判決有期徒刑8月、7月確定，並經本院以96年度聲減字
    第1182號裁定分別減刑為有期徒刑4月、3月又15日確定，上
    開二罪接續執行於96年10月30日執行完畢。詎其不知引為戒
    惕，與其同居男友曾盛一（業經原審發布通緝中）均明知海
    洛因、甲基安非他命、大麻屬毒品危害防制條例第2條第2項
    第1款、第2款之第一級毒品、第二級毒品，不得非法持有、
    販賣，竟因渠等二人平日均染有施用毒品習慣，遂萌生共同
    販賣第一級毒品海洛因、第二級毒品甲基安非他命以營利之
    犯意，於97年4月17日（原審判決書誤載為16日， 應予更正
    ）晚間7時許， 由曾盛一與綽號阿國之男子聯繫購買海洛因
    、甲基安非他命相關事宜，並前往桃園縣龍潭鄉北二高龍潭
    交流道附近， 以新臺幣（下同）1萬元之價格向阿國販入第
    一級毒品海洛因20小包、第二級毒品甲基安非他命10小包，
    「阿國」並附贈第二級毒品大麻菸草1包予曾盛一， 曾盛一
    即基於持有第二級毒品之犯意而收受上開大麻1包， 並自斯
    時許持有之。曾盛一於取得上開第一級毒品海洛因20小包、
    第二級毒品甲基安非他命10小包、 第二級毒品大麻菸草1小
    包後，即返回其與甲○○共同居住之桃園縣龍潭鄉○○路30
    6號4樓之2號租屋處， 甲○○、曾盛一即將所攜回之上開第
    一級毒品海洛因、第二級毒品甲基安非他命妥善藏放，除部
    分預備供渠等二人施用外，更擬伺機用高於前揭販入之價格
    出售予不特定人牟利，曾盛一並將阿國有附贈之第二級毒品
    大麻菸草一小包一事告知甲○○，甲○○遂與曾盛一共同基
    於持有第二級毒品之犯意聯絡，與曾盛一共同持有上開大麻
    菸草一包。嗣於97年4月19日下午1時許，為警持臺灣桃園地
    方法院核發搜索票前往甲○○、曾盛一上開租屋處執行搜索
    ，並扣得未販出之第一級毒品海洛因12小包（驗餘淨重1點5
    公克，純度百分之14點54，純質淨重0.22公克，外包裝袋12
    只，總重2.77公克）、 第二級毒品甲基安非他命8小包（原
    重2.4公克，因鑑驗使用0.018公克， 驗餘淨重2.382公克，
    外包裝袋8只），及共同持有之第二級毒品大麻菸草1小包（
    原重0.3公克，因鑑驗使用0.1公克，驗餘淨重0.2公克， 外
    包裝袋1只），與筆記簿1本。
二、案經桃園縣政府警察局龍潭分局報請臺灣桃園地方法院檢察
    署檢察官偵查起訴。
    理  由
壹、程序方面：
一、按被告之自白，非出於強暴、脅迫、利誘、詐欺、疲勞訊問
    、違法羈押或其他不正方法，且與事實相符者，得為證據；
    被告陳述其自白係出於不正之方法者，應先於其他事證而為
    調查。該自白如係經檢察官提出者，法院應命檢察官就自白
    之出於自由意志，指出證明之方法，刑事訴訟法第156條第1
    項、第3項分別定有明文。 被告甲○○於原審審理時雖稱：
    伊於警詢及當日由檢察官偵訊時均因提藥難過，有忽冷忽熱
    、流鼻水、眼淚及嘔吐狀況，警察說如果承認販賣可以交保
    ，伊沒有想這麼多，所以才這樣說云云（見原審卷(一)第11
    0、112頁）。
二、惟查：
(一)被告甲○○於97年 4月19日警詢錄影、錄音，業經原審於98
    年3月9日、同年4月9日當庭分別勘驗內容無訛，製作警詢筆
    錄過程，由員警詢問，被告甲○○回答，且就第一次勘驗錄
    影光碟部分，畫面中被告甲○○對於警員之詢問，均能理解
    警員所詢問之問題，且能清楚陳述、回應其所要表達之事項
    ，雖於應答過程中有打哈欠、吸鼻子之情形，且有嘔吐一次
    之紀錄，然其自始至終神色自若、情緒平穩，意識均屬清晰
    之狀態。另就第二次勘驗錄音光碟部分，被告甲○○聲音亦
    屬平穩、清晰，並無言語模糊或語句不清之情形。又勘驗錄
    影、錄音內容，與卷內所附本次被告甲○○警詢筆錄相互核
    對結果，雖非每字必載，惟警詢筆錄所載之內容與詢問對話
    內容之意旨相符，且警員並無以交保之情事，要求被告甲○
    ○配合製作指稱販賣毒品或其他犯罪細節，而係由被告甲○
    ○主動就警員所詢問之問題一一回應，此有原審上開勘驗筆
    錄二份在卷可稽（見原審卷一第164至179頁，原審卷二第 8
    至15頁），依此足見被告甲○○於警詢時就警員提問問題均
    能清楚掌握，且能出於自己決意就問題切題回答，並未因其
    偶有打哈欠、吸鼻子，或期間有一次嘔吐之紀錄，而有意識
    模糊、進入睡眠狀態無法回答之情形，甚至警員提示扣案之
    筆記本或日記紀錄詢及其內所記載文字含義，被告甲○○均
    能自行明確陳述其所書寫文字之內涵表達無礙，甚至出言更
    正詢問警員再次覆誦予紀錄警員繕打之內容，倘被告甲○○
    於詢問時意識不清，實無從將各筆記本、日記本之內容、意
    義明確表達，是依被告甲○○之回答應對情狀，尚難認被告
    甲○○有何意識不清，影響其自由陳述，以致完全無法瞭解
    自己陳述內容之情況，且亦無受詢問者以強暴、脅迫或其他
    不正方法取供之情形，是被告甲○○於97年 4月19日於警詢
    所為之陳述並無任何不具任意性之情，當有證據能力至明。
(二)又被告甲○○於97年 4月19日由檢察官偵訊之錄音，業經原
    審勘驗內容無訛，製作筆錄過程亦採一問一答之方式，檢察
    官並無以任何強暴、脅迫、利誘或疲勞訊問方式取供，被告
    甲○○針對檢察官詢問問題均能出於自己意志下詳盡而清楚
    回答，且經核對該次偵查筆錄與原審勘驗檢察官訊問過程其
    內容意旨均相符合，雖被告甲○○否認其於偵查中所陳述內
    容之真實性，然此與自白任意性之認定無涉，是被告甲○○
    於偵查中所為之供述，亦有證據能力。
三、除以上被告所爭執之證據能力外，以下所引之證據，經本院
    當庭提示，於檢察官、被告與其辯護人均無意見，且未於言
    詞辯論終結前聲明異議，本院審酌該等證據作成之情況，認
    為適於為本件認定事實之依據，依刑事訴訟法第159條之5第
    2項規定，應具有證據能力，該得採為證據。
貳、實體方面：
一、訊據被告甲○○坦承其有與共同被告曾盛一共同持有第二級
    毒品大麻之犯行，然矢口否認有何販賣第一級毒品、第二級
    毒品犯行，並辯稱：扣案海洛因、甲基安非他命是曾盛一向
    阿國購買，並沒有再販賣予他人之情形，伊於警詢所述與曾
    盛一販賣毒品情節都是因為提藥，為求交保始如此陳述，而
    日記內容所述係販賣盜版光碟，害怕被抓云云。辯護意旨則
    稱：日記所記載之事實均為購入本案毒品前所發生，無法與
    本案發生關連，縱認定被告販賣毒品，現場亦扣有第三級毒
    品一粒眠，依罪疑惟輕原則，為何論以最重之販賣第一級毒
    品，應論以販賣第三級毒品之罪，經查：
(一)被告甲○○、曾盛一前開共同持有第二級毒品大麻之犯行，
    業據被告甲○○於本院審理時坦承不諱，核與共同被告曾盛
    一迭於警詢、檢察官偵訊及原審準備程序時供述自綽號阿國
    之成年男子處，取得第二級毒品大麻並與被告甲○○共同持
    有之情節相符，且扣案之不明菸草經送臺灣檢驗科技股份有
    限公司檢驗結果，確實內含有四氫大麻酚成分，為大麻類藥
    品一情，有該公司於97年5月5日所出具之濫用藥物檢驗報告
    一紙存卷足稽（見97年偵字第10108號卷第104頁），又被告
    甲○○、共同被告曾盛一為警查獲後所同意採集之尿液經送
    臺灣檢驗科技股份有限公司檢驗結果，大麻類藥物均呈陰性
    反應，亦有該公司於97年5月5日所出具之濫用藥物檢驗報告
    二份附卷可查 （見97年偵字第10108號卷第100至101頁），
    此外復有第二級毒品大麻（原重0.3公克，因鑑驗用罄0.1公
    克，僅餘0.2公克）、 供包裝前開第二級毒品大麻所用之外
    包裝袋1只扣案可資佐證， 足認被告甲○○與共同被告曾盛
    一有於上開時間、地點共同持有第二級毒品大麻菸草一小包
    犯行無疑。
(二)查被告甲○○、共同被告曾盛一間事前謀議，並由曾盛一於
    97年4月17日，在桃園縣龍潭鄉北二高龍潭交流道附近，以1
    萬元之代價向綽號阿國處，購入第一級毒品海洛因、第二級
    毒品甲基安非他命，並再攜回渠等二人上開租屋處妥藏之事
    實，業經被告甲○○、共同被告曾盛一均供承在卷。雖曾盛
    一警詢坦認於97年4月16日向阿國購入毒品， 但經原審法官
    再次確認購入毒品時間，曾盛一供稱為查獲前2日，即97年4
    月19日查獲前2日之97年4月17日，是被告共同購入毒品之日
    應認係97年4月17日（見原審卷一第41頁）。且為警於97年4
    月19日下午1時許， 持原審法院核發搜索票前往被告甲○○
    、曾盛一上開租屋處執行搜索，所扣得之不明白粉12小包、
    不明透明結晶體8小包經分別送請法務部調查局、 臺灣檢驗
    科技股份有限公司分別檢驗結果，該不明白色粉末均含海洛
    因成分，淨重1.5公克（空包裝重2.77公克）， 純度百分之
    14.54，純質淨重0.22公克， 而不明透明結晶體則含有甲基
    安非他命類藥物成分，原重2.4公克，因鑑驗使用0.018公克
    ，餘2.382公克等情， 有法務部調查局於97年6月6日以調科
    壹字第09723026530號所出具之濫用藥物實驗室鑑定書、 臺
    灣檢驗科技股份有限公司於97年5月5日所出具之濫用藥物檢
    驗報告各一份在卷足按（見97年偵字第10108號卷第102、13
    5頁），並有未販出之第一級毒品海洛因12小包 （驗餘淨重
    1.5公克，純度百分之14.54，純質淨重0.22公克，空包裝袋
    總重2.77公克）、第二級毒品甲基安非他命8小包（原重2.4
    公克，因鑑驗使用0. 018公克，驗餘淨重2.382公克， 外包
    裝袋8只）等物扣案足資佐證，是被告甲○○、 共同被告曾
    盛一此部分購入第一級毒品海洛因、第二級甲基安非他命而
    持有之事實，應堪以認定。
(三)按販賣毒品行為，並不以販入之後復行賣出為要件，祇要以
    營利為目的，將毒品販入，其犯罪即為完成（最高法院67年
    台上字第2500號判例意旨參照）。經查：
  1.警察於97年4月19日下午1時前往被告甲○○、共同被告曾盛
    一租屋處執行搜索所扣得筆記本（綠色封面載有：Ａｐｐｏ
    ｉｎｔ０８ＤＩＡＲＹ廣泰關係企業）其中註明「溝通」綠
    色標籤有被告甲○○與共同被告曾盛一之筆談紀錄內容節錄
    如下：(1)共同被告曾盛一所親寫：「但我會考慮到安全的問
    題，那天別人只是關門大聲，或許有吵到妳，但妳若心情不
    沈噪的話，會當它是一回事嗎，妳卻發脾氣，而這幾天妳說
    電話，時發脾氣的聲音，我確實在樓梯間聽到了，而且是很
    清楚，若隔壁要報復，把聽到的內容報條子，我們怎麼死的
    都不知道」，可是妳想的卻是對錯的問題，「妳要了解妳在
    做哪一行，戴尾戒，防小人，但作法卻是得罪小人，防的了
    嗎？」一直覺得有很多事妳想的很簡單，但結果如何，是多
    層面的，「我們不能不小心，畢竟一次出事，我們的人生就
    完了，希望你多想想，好了，我真的是為我們著想，不當時
    念妳，「萬一真不小心發生了，我們沒有後悔的機會，知道
    嗎？」（見97年偵字第10108號卷第63、64頁） (2)由被告甲
    ○○所親寫：你說的我全部能體會，也曉得你的用心良苦，
    我也清楚自己的沒耐心‧‧‧拿今天來說，我之所以反應激
    烈，你想知道是因為什麼嗎？「當時房內正在包裝測試物品
    ，但中間陸續不斷有人打電話進來，本來是有覺得快裝好刮
    好，但你在打電腦」，有時你在打電腦‧‧‧，「在我心裡
    非常清楚，你我經不起再次發生事情，所以我希望能儘快處
    理手邊工作，但我又有一些衣服要洗，所以才丟給你刮，是
    你自己說你無法一心二用，甚至在等時你完全不理會我是否
    會危險，你只是一邊打著電腦，一邊處理著東西，你我都非
    常明白房內進出的次數，對小人而言都是打傷我們最好的機
    會，但你仍舊時時看著螢幕」，「前幾天便向你說了，出東
    西一定要兩個人，一個在樓上，一個則在下面，看見收錢後
    再丟，但你為了打電動覺得麻煩的表情」，我不是不知道買
    尾戒戴尾戒說好聽為了防小人，但事實上我是因為想紀念今
    年的生日，‧‧晚安。安字。 （見97年偵字第10108號卷第
    64至66頁）(3)由共同被告曾盛一所親寫：妳知道從我們在一
    起得時候，我就告訴妳，我不想再走這條路了，「不然妳應
    該很了解，我有路線、有腳，自己要做是非常簡單的」，我
    為何要堅持上班，就是想過正常生活，這條路我走太久了，
    累了，怕了，也非常了解這條路的後果，但上天捉弄人讓我
    愛上妳，說愛到卡慘死，剛開始我還試圖勸妳別走這條路，
    妳也答應了，我明知只要踏上這一步，回頭就難了，卻還天
    真的以為妳會聽我的，但我在過完年就了解妳離開不了這條
    路，「我才開始幫妳找路線，介紹腳，我非常了解，那時候
    的妳這樣做下去不是辦法，我知道妳需要錢，直到現在，我
    還是非常矛盾，我這樣做是對是錯」，這就是我不熱衷的原
    因，妳瞭解嗎？‧‧！而且妳也了解，再走下去我們早晚都
    會進去，到那時我們還能在一起嗎？妳瞭解在裡面思念愛人
    的苦，我真的不想，再去感受這種苦了」（見97年偵字第10
    108號卷第66、67頁） 則依上開被告甲○○、共同被告曾盛
    一間之筆談內容，可見被告甲○○、共同被告曾盛一間以筆
    談溝通方式抒發對彼此的感情、相處間之衝突及內心實在的
    情感，且於字裡行間隱有雙方對於在租屋處所進行「一人在
    樓下收錢，一人在樓上丟物」方式，思及安全防護與雙方配
    合度問題，且共同被告曾盛一亦擔心被告甲○○暴躁脾氣引
    來鄰居報警處理，並以「再走下去我們早晚都會進去，到那
    時我們還能在一起嗎？妳瞭解在裡面思念愛人的苦，我真的
    不想，再去感受這種苦了」暗喻不願意入監與被告甲○○分
    隔兩地，再受思念愛人之苦等情，且參酌被告甲○○經警提
    示上開筆記本並詢問其中意義，其供稱：「東西一定要兩個
    人，一個在樓上，一個在下面看見收錢後再丟，但你為了打
    電動，覺得麻煩的表情」，這句話的意思是阿國有時候會來
    我承租的套房，我的朋友需要毒品的時候，我會在樓下收錢
    ，曾盛一從樓上將毒品丟下來給需要毒品的人（見97年偵字
    第10108號卷第23頁）， 又甲○○亦於警詢中陳述：你應該
    了解，我有路線有腳，自己要做是非常簡單的，這句話的意
    思曾盛一說假如我們要販賣毒品的話，路線的意思就是有毒
    品來源，腳的意思就是下線亦即是需要購買毒品的人，「我
    才開始幫你找路線，介紹腳，我非常了解那時候你這樣做下
    去不是辦法，我知道你需要錢‧‧」，這句話是曾盛一跟我
    說他開始幫我找毒品的來源及需要購買毒品的人，「但我會
    考慮到安全問題‧‧‧」、「你要瞭解你在做哪一行」、「
    結果如何是多層面的，我們不能不小心，畢竟一次出事我們
    的人生就完了，希望你多想想」，所謂的安全問題是指怕施
    用及購買毒品被警方查獲，做哪一行的意思指的是介紹我的
    朋友跟阿國購買毒品等語（見97年偵字第10 108號卷第23頁
    ）。依前開被告筆談之內容及被告所坦認筆談內容之真義，
    雖無其他證據足資佐證被告已有販出毒品之行為，惟參酌甲
    ○○於原審審理時所自承：其所寫的日記本其上註明之日期
    ，即係其下筆書寫之日期一語（見原審卷(二)第64頁反面）
    ，而觀諸上開日記本被告甲○○、共同被告曾盛一書寫內容
    之頁數連續並無間斷，書寫之日期亦均連續，起於97年4 月
    5日，迄於同年月18日止，再參照被告於警詢、 偵查中自白
    之犯罪模式，顯見被告甲○○、共同被告曾盛一於97年4 月
    17日購入毒品前，即興起由共同被告曾盛一負責尋找毒品來
    源及購買毒品者，況購入扣案之海洛因、甲基安非他命均已
    分裝完畢，亦與渠等構思在租屋處相互分工，一人在樓下先
    收錢，再由身處樓上之另一人負責將包裝完成之海洛因或甲
    基安非他命丟下以營利之意圖相符，是揆諸上開判例意旨，
    雖被告甲○○、共同被告曾盛一尚未將該販入之毒品出售得
    利，然其販賣第一級毒品、第二級毒品之犯行，堪以認定。
  2.至辯護意旨以上開日記本筆談記錄之時間係在曾盛一向阿國
    購買毒品之前，故其所記載之內容與販賣毒品無關，無從作
    為被告甲○○計畫向阿國販入毒品並加以售出之證據云云，
    惟依前開說明，筆談之日期確與被告甲○○、曾盛一於97年
    4 月17日購入毒品之時間接續，而其中內容述及意圖販毒及
    由曾盛一聯繫購入毒品、及施用者，並言及被告甲○○如何
    參與販毒時之分工，是其記載顯與被告為何販入毒品之意圖
    至有關連，業見前述，是辯護意旨所辯，自不足採。另辯護
    意旨認筆錄與扣案之筆記本並無毒品種類之記載，被告販賣
    何種類之毒品，並無確切事證，故依罪疑惟輕原則，應認被
    告至多成立販賣第三級毒品罪云云。惟按查扣之橘色藥丸，
    經鑑驗固為第三級毒品一粒眠 （見97年度偵字第10108號第
    103頁），然係被告自行服用幫助睡眠之毒品， 非供販賣所
    用，業據被告坦認不諱（見偵查卷第84頁），況前開一粒眠
    毒品係被告與曾盛一基於販賣營利之意圖自「阿國」處購入
    海洛因及甲基安非他命時，由阿國所贈送，業據同案被告曾
    盛一所坦承（見偵查卷第8頁反面）， 顯非因意圖販售營利
    而取得一粒眠，自無從認定被告所販售之毒品係一粒眠，是
    辯護人以前揭辯詞爭執，當無足採。
  3.另被告甲○○於本院審理時辯稱：伊與曾盛一於日記本上筆
    談之內容，係販賣盜版光碟所為之記載云云（見本院98年11
    月18日審判筆錄第4頁）， 惟觀之被告甲○○在溝通筆記本
    上之記載：「你說的我全部能體會，也曉得你的用心良苦，
    我也清楚自己的沒耐心‧‧‧拿今天來說，我之所以反應激
    烈，你想知道是因為什麼嗎？「當時房內正在包裝測試物品
    ，但中間陸續不斷有人打電話進來，本來是有覺得快裝好刮
    好，但你在打電腦‧‧‧」、「在我心裡非常清楚，你我經
    不起再次發生事情，所以我希望能儘快處理手邊工作，但我
    又有一些衣服要洗，所以才丟給你刮‧‧‧」等語，按諸經
    驗法則，光碟一經外力刮取，其上所載之電磁記錄內容難免
    會遭受破壞，致無法讀取資料，倘如被告甲○○所言，係販
    賣盜版光碟所為之記載，則上揭記載之「裝好刮好」、「所
    以才丟給你刮」等語，顯與常情大相逕庭。足見，被告甲○
    ○嗣後改稱筆談內容，係與共同被告曾盛一販賣盜版光碟之
    情節，應係臨訟編造之詞，自不足採。
(四)綜上，被告甲○○所辯，無非事後圖卸刑責之詞，洵不足取
    。本件事證明確，被告甲○○販賣第一級毒品、第二級毒品
    及持有第二級毒品等犯行均堪認定，應依法論科。又被告主
    張應調查警方搜索現場是否有大批盜版光碟一節，按光碟之
    販賣與被告筆談內容「裝好刮好」、「所以才丟給你刮」等
    認定被告分裝販賣毒品犯罪態樣大相逕庭，業見前述，是以
    查獲現場縱有所謂盜版光碟，亦與本案無涉，從而，被告此
    部份所請，與本案不具關聯性，尚無調查之必要，核其所請
    ，礙難照准，一併說明。
二、法律適用之比較說明及論罪理由：
(一)新舊法適用比較部分：
  1.按法規之制定與法規之修正，如有特定生效日之必要者，依
    中央法規標準法第14條或第20條第 2項準用第14條之規定，
    應分別特定其施行日期。是法規制定或前次修正基於特殊因
    素所特定之施行日期，並不適用於日後修正或再次修正之條
    文。而法律之制定或修正，若未明定施行日期者，中央法規
    標準法雖未規定應自何時生效，然法律既經制定或修正並經
    總統公佈，自應依一般原則，自公佈日起算至第 3日發生效
    力。查：92年7月9日修正公布之毒品危害防制條例第36條規
    定：「本條例自公佈後6個月施行。」其立法理由謂：「(一
    )依修正草案第2條第3項規定， 法務部需會同衛生署成立審
    議委員會每三個月定期檢討調整毒品之分級及品項，而本次
    新增第四級毒品，有需要在新法施行前先經該審議會檢討後
    再調整公佈，爰預留6個月緩衝期，以利處理。 (二)依本條
    例新修正之規定，有必要再訂定相關子法及修正相關法規，
    以配合本條例之施行，故亦有需要預留適當緩衝期，以利訂
    頒相關子法及相關法規之配合修正」，故該條規定，顯係因
    應該次修正之需，始預留適當之緩衝期。 98年5月20日毒品
    危害防制條例修正條文時，因未有施行日期之特別規定，自
    應依一般原則，自公佈日起算至第3日發生效力 ，核先敘明
    。
  2.次按毒品危害防制條例第4條業於98年5月20日以華總一義字
    第09800125141號修正公佈，新法第4條規定：「製造、運輸
    、販賣第一級毒品者，處死刑或無期徒刑；處無期徒刑者，
    得併科新臺幣2千萬元以下罰金。 製造、運輸、販賣第二級
    毒品者，處無期徒刑或7年以上有期徒刑，得併科新臺幣1千
    萬元以下罰金。 製造、運輸、販賣第三級毒品者，處5年以
    上有期徒刑，得併科新臺幣7百萬元以下罰金。 製造、運輸
    、販賣第四級毒品者，處3年以上10年以下有期徒刑， 得併
    科新臺幣3百萬元以下罰金。 製造、運輸、販賣專供製造或
    施用毒品之器具者，處1年以上7年以下有期徒刑，得併科新
    臺幣1百萬元以下罰金。前五項之未遂犯罰之」， 而該條例
    修正前第4條規定：「製造、運輸、販賣第一級毒品者， 處
    死刑或無期徒刑； 處無期徒刑者，得併科新臺幣1千萬元以
    下罰金。製造、運輸、販賣第二級毒品者，處無期徒刑或 7
    年以上有期徒刑，得併科新臺幣7百萬元以下罰金。 製造、
    運輸、販賣第三級毒品者，處5年以上有期徒刑， 得併科新
    臺幣5百萬元以下罰金。 製造、運輸、販賣第四級毒品者，
    處3年以上10年以下有期徒刑，得併科新臺幣3百萬元以下罰
    金。製造、運輸、販賣專供製造或施用毒品之器具者， 處1
    年以上7年以下有期徒刑，得併科新臺幣1百萬元以下罰金。
    前五項之未遂犯罰之」，可見該條於修正後均提高罰金刑之
    刑度，是修正前之規定，顯較有利於被告甲○○，是依刑法
    第2條第一項前段規定， 自應整體適用修正前毒品危害防制
    條例之規定。
  3.至於持有第二級毒品部分，毒品危害防制條例第11條第 2項
    之刑度並無二致，均為2年以下有期徒刑、拘役或新臺幣3萬
    元以下罰金之刑度，然修正後毒品危害防制條例第11條第 4
    項增列：「持有第二級毒品純質淨重20公克以上者， 處6月
    以上 5年以下有期徒刑，得併科新臺幣70萬元以下罰金之規
    定。」，相較於如有轉讓持有毒品加重其刑之數量標準第 2
    條第1項第2款所規定：「轉讓、持有第二級毒品達淨重10公
    克以上之一定數量者」之情形，則依修正前毒品危害防制條
    例第11條第 4項之規定，應加重其刑至2分之1一情以觀，縱
    然持有第二級毒品達一定數量，依修正前毒品危害防制條例
    及前開轉讓持有毒品加重其刑之數量標準，對於持有一定第
    二級毒品數量標準設限較低，經加重處罰後之刑度亦較修正
    後毒品危害防制條例第11條第 4項所定之刑度較低，而本件
    被告甲○○所持有第二級毒品大麻數量僅有 0.3公克，無論
    依修正前或修正後毒品危害防制條例11條之規定，並無因此
    須加重處罰之情形，而無前開轉讓持有毒品加重其刑之數量
    標準或修正後毒品危害防制條例第11條第 4項之適用比較之
    問題，是此部分即應適用未修正之毒品危害防制條例第11條
    第2項規定即可。
(二)海洛因係毒品危害防制條例第2條第2項第 1款所規定之第一
    級毒品，而甲基安非他命、大麻則均為同條項第 2款規定之
    第二級毒品，故核被告甲○○以營利為目的而販入海洛因、
    甲基安非他命所為，分別係違反修正前毒品危害防制條例第
    4條第1項、第 2項之販賣第一級毒品、販賣第二級毒品罪。
    另被告甲○○持有大麻之行為，則係違反毒品危害防制條例
    第11條第 2項持有第二級毒品罪。查被告甲○○販賣後持有
    第一級毒品海洛因、第二級毒品甲基安非他命之低度行為，
    應分別為販入各級毒品之高度行為所分別吸收，均不另論罪
    。復查被告甲○○、共同被告曾盛一就上開 3罪，有犯意聯
    絡及行為分擔，為共同正犯。又被告甲○○以一次購入第一
    級毒品海洛因、第二級毒品甲基安非他命意圖營利、及持有
    大麻之行為，係一行為，同時觸犯上開 3罪名，為想像競合
    犯，應依刑法第55條前段，從一重之販賣第一級毒品罪處斷
    。
三、原審基此認定，援引刑事訴訟法第299條第1項前段，毒品危
    害防制條例（修正前）第4條第1項、第2項、第11條第2項、
    第18條第1項前段、第19條第1項，刑法第2條第1項前段、第
    11條、第28條、第55條前段、第47條第1項、第59 條、第38
    條第1項第2款之規定，並審酌（一）被告甲○○有犯罪事實
    欄一所示之論罪科刑及執行紀錄一情，卷附有本院被告前案
    紀錄表一份可稽，其受徒刑執行完畢後， 5年以內故意再犯
    本件有期徒刑以上之本罪，為累犯，並就死刑、無期徒刑以
    外之法定刑部分，依刑法第47條第1項之規定加重其刑。（
    二）復按刑事審判旨在實現刑罰權之分配的正義，故法院對
    有罪被告之科刑，應符合罪刑相當之原則，使輕重得宜，罰
    當其罪，以契合社會之法律感情，此所以刑法第57條明定科
    刑時應審酌一切情狀，尤應注意該條所列10款事項以為科刑
    輕重之標準，並於同法第59條賦予法院以裁量權，如認「犯
    罪之情狀可憫恕，認科以最低度刑仍嫌過重者，得酌量減輕
    其刑」，俾使法院就個案之量刑，能斟酌至當。而刑法第59
    條規定犯罪之情狀可憫恕者，得酌量減輕其刑，其所謂「犯
    罪之情狀」，與同法第57條規定科刑時應審酌之一切情狀，
    並非有截然不同之領域，於裁判上酌減其刑時，應就犯罪一
    切情狀（包括第57條所列舉之10款事項），予以全盤考量，
    審酌其犯罪有無可憫恕之事由（即有無特殊之原因與環境，
    在客觀上足以引起一般同情，以及宣告法定低度刑，是否猶
    嫌過重等等），以為判斷（參見最高法院38年台上字第16號
    、45年台上字第1165號、51年台上字第899號判例意旨）。
    查被告甲○○販入第一級毒品海洛因、甲基安非他命，除部
    分供己施用外，固亦基於營利出售他人以資牟利之意圖，惟
    被告甲○○猶未獲利即遭警查獲，所為尚未釀成嚴重實害，
    兼以被告甲○○亦染有施用毒品之惡習，本次販入海洛因之
    數量非多，與其他販毒集團大量販賣毒品並可獲得厚利之情
    形比較，所生危害尚屬輕微，是倘不論其情節輕重，而一律
    論處本罪之法定本刑「死刑」、「無期徒刑」，則猶嫌過重
    ，並有傷人民對法律之情感，即就全部犯罪情節觀之，猶屬
    法重而情輕，是自客觀言之，當有情堪憫恕之處，爰依刑法
    第59條規定，予以酌量減輕其刑，並依法先依累犯加重，而
    後減輕。（三）至被告甲○○本身有施用毒品之惡習，明知
    海洛因、甲基安非他命對於人體有莫大之戕害，竟漠視毒品
    之危害性，為圖一己私利，向他人購入海洛因、甲基安非他
    命毒品後伺機販售予他人牟利，並有自行持有大麻之行為，
    嚴重危害國民及自己身心健康及社會風氣，兼衡被告甲○○
    犯罪之動機、目的，暨於查獲之初雖曾於警詢一度坦承犯行
    ，復於偵查及本院審理時竟又否認販賣毒品之犯罪之態度等
    一切情狀，量處有期徒刑15年 6月。（四）扣案之第一級毒
    品海洛因（驗餘淨重1.5公克，純度百分之14.54，純質淨重
    0.22公克）、第二級毒品甲基安非他命（原重 2.4公克，因
    鑑驗使用0.018公克，驗餘淨重2.382公克）、第二級毒品大
    麻（原重0.3公克，因鑑驗使用0.1公克， 驗餘淨重0.2公克
    ），分屬毒品危害防制條例第2條第2項第1款、第2款所管制
    之第一級毒品、第二級毒品，應均依毒品危害防制條例第18
    條第1項前段之規定就驗餘部分沒收銷燬之， 又扣案之供包
    裝上開第一級毒品海洛因之外包裝袋12只、供包裝上開第二
    級毒品甲基安非他命外包裝袋 8只及供包裝上開第二級毒品
    大麻之外包裝袋 1只等物，依前揭法務部調查局鑑定書載有
    上開供包裝海洛因之外包裝袋12只，空包裝總重2.77公克，
    而供包裝前開甲基安非他命及大麻之外包裝袋之內容物又分
    係甲基安非他命之透明結晶體或大麻菸草等情以觀，足認前
    開供第一級毒品海洛因、第二級毒品甲基安非他命及大麻包
    裝用之外包裝袋，均可分別與其內容物分離，而外包裝袋主
    要作用在於包裹毒品，防其裸露、潮濕，便於被告甲○○攜
    帶毒品之用，且上開毒品之外包裝袋共計21只，均係屬被告
    甲○○、共同被告曾盛一共同所有，是就扣案之供包裝上開
    第一級毒品海洛因之外包裝袋12只、供包裝上開第二級毒品
    甲基安非他命外包裝袋 8只等物應均依毒品危害防制條例第
    19條第 1項前段之規定，而扣案之供包裝上開第二級毒品大
    麻之外包裝袋1只則應依刑法第38條第1項第 2款之規定，均
    宣告沒收之。至扣案之安非他命吸食器1組、注射針筒5支、
    夾鍊袋102只及行動電話2支等物，均非屬本案犯罪所用或所
    得之物，又均非屬違禁物，核與刑法第38條第 1項各款所定
    沒收要件均有未合，自無從為沒收之諭知。又按查獲之第三
    、四級毒品及製造或施用毒品之器具，無正當理由而擅自持
    有者，均沒入銷燬之，毒品危害防制條例第18條第 1項中段
    定有明文。再按經查獲無正當理由而擅自持有第三、四級毒
    品及製造或施用毒品之器具者，由查獲機關予以沒入銷燬之
    ，此亦為毒品危害防制條例施行細則第11條之1 所明定，是
    扣案之註明為ＦＭ２九顆（因鑑驗使用1顆，僅餘8顆），經
    送臺灣檢驗科技股份有限公司檢驗結果，為俗名一粒眠之第
    三級毒品硝甲西泮（Ｎｉｍｅｔａｚｅｐａｍ），有該公司
    於97年5月5日所出具之濫用藥物檢驗報告一紙在卷可查（見
    97年偵字第10108號卷第103頁），是上開鑑驗後所餘一粒眠
    8顆既非供本件犯罪所用或所得之物，自與刑法第38條第1項
    各款之沒收要件均不相符，揆之毒品危害防制條例第18條第
    1項中段之規定，即應由查獲機關逕予沒入銷燬， 是上開一
    粒眠8顆，無從諭知沒收或沒收銷燬之。 經核其認事用法，
    均無不合，量刑亦屬適當。被告上訴意旨，仍執前詞，任意
    指摘原判決形成心證之理由，否認犯罪，為無理由，應予駁
    回。
據上論斷，應依刑事訴訟法第368條，判決如主文。
本案經檢察官沈世箴到庭執行職務。
中    華    民    國    98    年   11    月    30   日
                  刑事第八庭審判長法  官  張傳栗
                                  法  官  蔡光治
                                  法  官  劉嶽承
以上正本證明與原本無異。
如不服本判決，應於收受送達後10日內向本院提出上訴書狀，其
未敘述上訴之理由者並得於提起上訴後10日內向本院補提理由書
（均須按他造當事人之人數附繕本）「切勿逕送上級法院」。
                                  書記官  何仁崴
中    華    民    國    98    年    11    月    30    日


司法院資訊處製作；財團法人民間司法改革基金會備份。
